【裁判字號】    90,交易,80
【裁判日期】    900724
【裁判案由】    公共危險
【裁判全文】
臺灣屏東地方法院刑事判決                            九十年度交易字第八號
    公  訴  人  臺灣屏東地方法院檢察署檢察官
    被      告  乙○○
    選任辯護人  蔡將葳
右列被告因公共危險案件，經檢察官提起公訴（八十九年度偵字第五五一二號），本
院判決如左：
    主  文
乙○○服用酒類，不能安全駕駛動力交通工具而駕駛，處有期徒刑陸月，如易科罰金
以佰元折算壹日。
    事  實
一、乙○○於民國八十九年九月十日晚間，因服用酒類致不能安全駕駛動力交通工具
    ，竟仍駕駛車號ＵＭ－六０一五號自小貨車外出，嗣當晚八時十五分（起訴書誤
    載為八時五十分）許，行經屏東縣林邊鄉○○村○○路十二號門前時，果撞及停
    立路旁水溝蓋上，由甲○○騎坐其上與友人聊天之腳踏車，致甲○○人車倒地，
    並受有手部擦傷等傷害（傷害部分，業經撤回告訴），詎乙○○見狀，為避免其
    酒後駕車情事敗露，乃通知其妻林美絨趕來接手駕駛前開自小貨車將甲○○送醫
    ，自己則立刻返家逃避酒測，然終為警循線於當晚九時十分許，在其位於屏東縣
    林邊鄉○○村○○路十二之七號住處查獲，嗣與員警僵持至當晚九時四十九分始
    經測得其呼氣中酒精濃度尚達每公升一點二四毫克之譜。
二、案經屏東縣警察局東港分局報告臺灣屏東地方法院檢察署檢察官偵查起訴。
    理  由
一、訊據被告乙○○對於右揭駕車撞傷甲○○，嗣後並由其妻趕來將傷者送醫之事實
    坦承不諱，核與被害人甲○○於警訊及偵查中之指述相符（詳警卷第六頁以下筆
    錄、偵卷第九頁書狀），並有現場及腳踏車損壞照片各乙幀附卷可憑，堪信為真
    。被告乙○○雖矢口否認有酒後駕車犯行，並以：伊當天於發生車禍前並未喝酒
    ，警方測得其呼氣中酒精成分乃伊事後返家與友人共飲所致云云置辯。惟查：
  (一)本件被告乙○○於案發當晚九時十分始為警查獲，復與員警僵持至九時四十九分
    始經測得其呼氣中酒精濃度為每公升一．二四毫克等情，除據證人即承辦員警李
    木榮證述在卷（詳偵卷第二十頁）外，並有酒精濃度測試表乙紙附卷可稽。被告
    乙○○固以其體內酒精係事後與友人陳重惠、林瑞明、郭崑松、魏武雄等人在家
    中飲酒所致為辯，惟就飲用酒類為何，於警訊中原表示為啤酒，並明確指出其與
    友人等計六人，共飲用十二瓶啤酒（詳警卷第三頁筆錄）；嗣偵查中卻改稱所飲
    為高梁酒、啤酒（詳偵卷第二十九頁筆錄）云云，自相矛盾，猶與證人陳重惠於
    偵查中所證：伊於當晚七、八點至被告乙○○家中，約一、二十分鐘後被告返家
    ，當時只有伊與林瑞明、魏武雄、郭崑松及被告乙○○等共五人在場，渠等除飲
    用決明子茶外，並未飲用咖啡、可樂、酒等其他飲料（詳偵卷第二十八頁）等語
    ，大相徑庭。
  (二)證人林瑞明、郭崑松及魏武雄等人，雖均於偵查中到庭證稱被告於案發當晚約八
    時許返家後，確曾與渠等飲酒云云，然對於當時飲用之酒類、配酒之物及在場人
    數，卻有完全不同之陳述：1.證人林瑞明稱：渠等係飲用高梁酒、決明子茶，在
    場含前述五人共有七、八人共飲（詳偵卷第二十八頁）；2.證人郭崑松則稱：伊
    等除飲用高梁酒、茶外，只有配花生，沒有其他食物，在場亦僅三、四人共飲而
    已（詳偵卷第二十八頁）；3.證人魏武雄則以：當天所喝為啤酒、玉泉並泡茶葉
    茶、老人茶，一共有好幾種酒，下酒零食除花生外，並有馬齒豆，被告雖有喝酒
    ，但不知喝什麼酒云云（詳偵卷第二十九頁），三人所言互不一致，無從憑信，
    遑論證人林瑞明與被告乙○○尚有堂兄弟關係，所言猶有迴護之嫌。
  (三)衡情，本件被害人甲○○遭被告乙○○撞倒後，即一度陷入昏迷乙節，業據被害
    人甲○○於偵訊中指述綦詳（詳偵卷第五頁），依當時情形觀之，一般均會認為
    有即送醫之必要，而現場被告乙○○所駕自用小貨車既未因該事故受創故障，依
    常情自應主動或應在場之人要求，儘速將傷者送醫，乃被告竟捨近求遠，僅通知
    其妻林美絨趕來接手，而縱林美絨接手後除以同一車輛將被害人甲○○送醫外，
    亦未見有較高明之舉。或令被告乙○○適因家中有要事待辦始然，惟此則何不於
    事故發生後即將傷者送醫，並同時通知他人逕赴醫院接手，再駕車返家，不唯於
    時間掌握上未見稍遜，猶較合情理。矧被害人甲○○乃六十六歲久逾耳順（二十
    四年生）之人，其身體狀況原非可與一般年輕人相比擬，今被告乙○○於肇事後
    既見其受傷，並一度昏迷，不僅未即駕車送醫已如前述，其置令妻子林美絨獨自
    善後而自行返家，並於被害人送醫後傷勢如何，是否有突發狀況尚且不明之情形
    下，果能與三、五友人在家把酒泡茶，尤與一般經驗法則不符，是上開諸證人中
    ，應以陳重惠所言，較為可信。
  (四)又本件案發現場路段原有二線車道，有卷附現場略圖乙份可按，而案發當時被害
    人甲○○將腳踏車停置路旁，其靠邊程度甚至已立於水溝蓋上乙節，亦據被害人
    甲○○陳述在卷，詎此仍難免遭被告乙○○撞及而人車倒地。而以被害人因碰撞
    而昏迷乙節，並依卷附腳踏車受損後輪扭曲照片觀之，當時撞擊力道之強，亦非
    一般因兩車交會不慎碰及同側路旁停放機慢車輛所能致，是均足見被告於案發當
    時對於所駕自小貨車車速、方向等掌控之能力，顯與一般正常駕駛人有異，至為
    灼然。此外，經本院就被告於肇事前有無飲用酒類乙節，委請法務部調查局對被
    告乙○○進行測謊，被告對於(1)其未在外與朋友喝酒；(2)肇事後其有在家喝酒等
    二問題，果均呈情緒波動之說謊反應，有卷附該局陸(三)字第九０一三三八四六
    號鑑定通知書可資佐憑。是綜觀前述各節，被告乙○○酒後駕車之犯罪事實，已
    堪認定。
  (五)被告乙○○於甫肇事時，雖未及進行酒精檢測，惟本案於偵查中經檢察官依被告
    於當晚稍後九時四十九分經測得呼氣中酒精濃度為每公升一．二四毫克之數值，
    送請法務部法醫研究所鑑定，經該所依人體代謝作用，血液中酒精濃度每小時下
    降約一０－一九ｍｇ＼ｄＬ乙節，換算被告乙○○稍早於當晚八時十五分肇事當
    時呼氣中酒精濃度，約為每公升一．三一－一．三八毫克，有該所九十年二月一
    日，法醫所九十清字第０一五０號函在卷可參，足堪認定。按酒精對人體所生影
    響，於呼氣中酒精濃度達每公升０．二五毫克時，即已輕微中毒，而有輕度協調
    功能降低，是依道路交通安全規則第一百十四條第二款規定，汽車駕駛人飲酒後
    ，呼氣中所含酒精濃度逾每公升０．二五毫克者，即不得駕車；若進而其濃度達
    每公升０．五五毫克以上者，肇事率將十倍於一般正常人，此觀法務部八十八年
    十月一日法檢字第００三六四一號函附研究報告意旨自明。本件被告乙○○前
    揭換算呼氣中所含酒精濃度，已逾上述標準甚遠，顯屆不能安全駕駛動力交通工
    具之程度。是被告乙○○犯行已臻明確，應依法論科。
二、按汽車為刑法第一百八十五條之三規定之動力交通工具，核被告乙○○所為，係
    犯刑法第一百八十五條之三服用酒類致不能安全駕駛而駕駛動力交通工具罪。爰
    審酌被告乙○○之品性、生活狀況、智識程度、犯罪所生之損害，及犯罪後態度
    等一切情狀，量處如主文所示之刑，又刑法第四十一條第一項已於被告行為後之
    九十年一月四日修正，同月十日經總統公布施行，修正為：「犯最重本刑為五年
    以下有期徒刑以下之刑之罪，而受六個月以下有期徒刑或拘役之宣告，因身體、
    教育、職業、家庭之關係或其他正當事由，執行顯有困難者，得以一元以上三元
    以下折算一日，易科罰金。但確因不執行所宣告之刑，難收矯正之效，或難以維
    持法秩序者，不在此限。」爰依刑法第二條第一項前段及第四十一條第一項規定
    ，並諭知易科罰金之折算標準，以資儆懲。
據上論斷，應依刑事訴訟法第二百九十九條第一項前段，刑法第一百八十五條之三、
第二條第一項、第四十一條第一項，罰金罰鍰提高標準條例第二條，判決如主文。
本案經檢察官林吉泉到庭執行職務
中      華      民      國    九  十    年      七      月    二十四    日
                                      臺灣屏東地方法院刑事第二庭
                                          審判長法  官  吳永宋
                                                法  官  林昌義
                                                法  官  陳松檀
右正本證明與原本無異。
對於本判決如有不服應於收受送達後十日內向本院提出上訴書狀上訴於台灣高等法院
高雄分院並按他造當事人之人數附具繕本。
                                                書記官  張福山
中      華      民      國      九十      年      七      月   二十四   日
附錄本案論罪科刑法條全文：
中華民國刑法第一百八十五條之三
服用毒品、麻醉藥品、酒類或其他相類之物，不能安全駕駛動力交通工具
而駕駛者，處一年以下有期徒刑、拘役或三萬元以下罰金。


司法院資訊處製作；財團法人民間司法改革基金會備份。
